【裁判字號】    89,訴,279
【裁判日期】    891011
【裁判案由】    違反槍砲彈藥刀械管制條例
【裁判全文】
臺灣嘉義地方法院刑事判決                          八十九年度訴字第二七九號
    公  訴  人  臺灣嘉義地方法院檢察署檢察官
    被      告  甲○○
右列被告因違反槍砲彈藥刀械管制條例案件，經檢察官提起公訴（八十九年度偵字第
二八七六號），本院判決如左：
    主  文
甲○○無罪。
    理  由
一、公訴意旨略以：被告甲○○於民國八十八年十一月間，在新竹市不詳模型玩具店
    購得具殺傷力玩具三八手槍一把，其即未經許可而無故持有上開手槍，嗣於八十
    九年三月十五日攜帶上開手槍，駕駛車牌號碼三Ｆ－二七二七號自小客車，在嘉
    義縣民雄鄉○○村○○路○段二六０巷口前，將其女友Ａ（姓名、年籍詳卷）載
    走，並於途中取出上開手槍，二人至嘉義縣中埔鄉義仁村挖仔厝三十之五號，又
    取出不具殺傷力之玩具四五手槍一把，不具殺傷力之子彈六顆及彈殼二個，嗣經
    Ａ女對其提出妨害自由等告訴（另為不起訴處分），始得知上情，並扣得上開手
    槍、子彈及彈殼。因認被告涉犯槍砲彈藥刀械管制條例第十一條第四項之罪嫌。
二、按犯罪事實應依證據認定之，無證據不得推定其犯罪事實。又不能證明被告犯罪
    或其行為不罰者，應諭知無罪之判決，刑事訴訟法第一百五十四條、第三百零一
    條第一項分別定有明文。次按得為訴訟上之證明者，無論為直接或間接證據，須
    客觀上於一般人均不致有所懷疑，而達於確信之程度者，始可據為有罪之認定，
    倘其證明尚未達於確信之程度，而有合理可疑存在時，即難據以為被告之不利認
    定；又槍砲彈藥刀械管制條例所稱各式槍砲，應以能發射金屬或子彈，具有殺傷
    力者，始足當之（最高法院八十年台上字第五五三號、七十四台上字第二五七０
    號判決意旨參照）。
三、公訴人認被告涉犯槍砲彈藥刀械管制條例第十一條第四項之罪，無非係以：被告
    坦承持有上開玩具三八手槍，有該手槍扣案可證，且該手槍經送內政部警政署刑
    事警察局鑑定結果，認為具殺傷力，有該局八十九年三月三十日刑鑑字第三九六
    一六號鑑驗通知書附卷可稽，資為論據。訊據被告堅詞否認右揭犯行，辯稱：三
    八轉輪玩具手槍係在新竹市天才模型玩具店買得，該手槍有經許可才買的，買來
    時槍管已貫通等語，並提出廠商印製之產品目錄為證。
四、經查，扣案三八轉輪玩具手槍經送內政部警政署刑事警察局鑑定結果，認送鑑玩
    具三八手槍壹枝，認係仿ＳＭＩＴＨ  ＷＥＳＳＯＮ廠轉輪手槍製造之玩具手槍
    ，槍管及轉輪彈倉均為塑膠材質，且均已貫通，以打擊底火（藥）引爆子彈內火
    藥為發射動力，至於是否具殺傷力，請卓參隨附之”槍枝殺傷力鑑驗說明”，有
    上開鑑驗通知書可按。是縱認扣案上開槍枝與內政部警政署刑事警察局隨同上開
    鑑驗通知書檢附之「槍枝殺傷力鑑驗說明」中所述實驗槍枝，屬同型式、同材質
    ，而認該「槍枝殺傷力鑑驗說明」之實驗結果可於本案中加以適用，然「槍枝殺
    傷力鑑驗說明」第三項第(一)點所述最具威力之發射動能，可達二十焦耳／平方公
    分以上，足以穿入人體皮肉層，係在「倘裝填子彈適當（即裝填底火、適量火藥
    及金屬彈丸等使成為適合送鑑槍枝擊發，構成完整之子彈）」之假設前提下，方
    能成立，亦即「槍枝殺傷力鑑驗說明」第三項第(二)點中段說明「．．雖其彈頭仍
    可射出，且其發射動能，均可達二十焦耳／平方公分以上，均認具殺傷力．．」
    云云，惟該鑑驗結果，尚需在各項假設不確定條件配合之情況下，始有適用之餘
    地，足徵上開「槍枝殺傷力鑑驗說明」之鑑定結果得否適用於本件扣案之三八轉
    輪玩具手槍，尚非無疑。況參諸上開「槍枝殺傷力鑑驗說明」第三項第(二)點前段
    、後段說明「槍枝材質部份如為塑膠，則於發射前述子彈時，因子彈之爆炸高壓
    ，可能造成爆裂（按即槍管膛炸）．．惟其爆裂所造成之碎片，極易傷及持槍者
    。基於造槍彈具不穩定，本局統案實驗如上，不再個案測試。」。可見所謂彈頭
    仍可射出，且其發射動能，可達二十焦耳／平方公分以上之適當子彈，事實上無
    法於扣案三八轉輪玩具手槍中有效擊發或重覆發射，且上開鑑驗通知書既未實際
    認定送驗之玩具手槍具有殺傷力，而所附「槍枝殺傷力鑑驗說明」係統案實驗結
    果之定型化文書，並非就個別槍枝之性能，實際予以鑑驗以確認是否具有殺傷力
    。雖「槍枝殺傷力鑑驗說明」之實驗結果，依證據法則，或可作為推認事實之間
    接證據，惟其在客觀上既仍有如上述之合理可疑存在，尚未達於一般人可確信之
    程度，揆諸前揭判決意旨，要難謹憑上開「槍枝殺傷力鑑驗說明」統案實驗結果
    ，遽認上開扣案之三八玩具轉輪玩具手槍為具有殺傷力之槍枝，而屬槍砲彈藥刀
    械管制條例立法意旨所列管制之槍枝，並據為被告不利之認定。此外，復查無其
    他積極證據足資認定被告有何違反槍砲彈藥刀械管制條例之犯行，不能證明被告
    犯罪，自應依法諭知被告無罪之判決，以免冤抑。
五、據上論斷，應依刑事訴訟法第三百零一條第一項，判決如主文。
本案經檢察官林俊良到庭執行職務
中    華    民    國      八十九      年      十      月      十一      日
                                臺灣嘉義地方法院刑事第三庭
                                        法  官  洪  秀  一
如不服本判決，應於判決送達後十日內，向本院提出上訴狀。
右正本證明與原本無異。
中    華    民    國      八十九      年      十      月      十一      日
                                        書記官  陳  湘  蓉


司法院資訊處製作；財團法人民間司法改革基金會備份。
